臺灣臺中地方法院民事判決　九十三年度保險字第四八號
　　原　　　告　乙○○
　　　　　　　　甲○○
　　共　　　同
　　訴訟代理人　林瓊嘉律師
　　複 代理 人　趙秀華
　　被　　　告　三商美邦人壽保險股份有限公司
　　法定代理人　丙○○
　　訴訟代理人　郭宏義律師
右當事人間請求給付保險金事件，本院於民國九十四年三月十八日言詞辯論終結，判
決如左：
    主      文
原告之訴及假執行之聲請均駁回。
訴訟費用由原告負擔。
    事實及理由
一、原告起訴主張：訴外人陳心慧（原名陳梅）於民國八十九年十二月二十一日以自
    己為被保險人，向被告投保人壽保險附加個人傷害保險，保單號碼為壽險字第一
    四四九○○○一○五六三號，保險金額為新台幣（下同）一百萬元，並以原告為
    受益人。詎被保險人於九十二年十二月二十四日農藥中毒死亡，原告向被告申請
    理賠保險金，被告竟拒絕理賠，為此依前揭保險契約，請求被告給付保險金，並
    聲明：(一)被告應給付原告一百萬元，及自九十三年四月十三日起至清償日止，按
    年息百分之十計算之利息。(二)原告願供擔保，請准宣告假執行。
二、被告則以：依系爭保險契約個人傷害保險附約第五條之約定；「被保險人於本附
    約有效期間內，因遭受意外傷害事故，致其身體蒙受傷害而致殘廢或死亡時，依
    照本附約的約定，給付保險金。」，「前項所稱意外傷害事故，指非由疾病引起
    之外來突發事故。」。被保險人係因服用農藥致死，與外來突發之意外傷害事故
    無關，原告未能證明被保險人係因外來突發之意外傷害事故導致死亡，依據保險
    契約，被告自無庸給付保險金等語資為抗辯。並聲明求為判決如主文所示，並陳
    明如受不利益之判決，願供擔保請准免為假執行宣告。
三、原告主張訴外人陳心慧於民國八十九年十二月二十一日以自己為被保險人，向被
    告投保人壽保險附加個人傷害保險，保單號碼為壽險字第一四四九○○○一○五
    六三號，保險金額為一百萬元，並以原告為受益人。被保險人於九十二年十二月
    二十四日非出於外力之服用農藥中毒死亡，原告向被告申請保險金理賠遭拒之事
    實，業據提出保險契約、要保書、台灣台中地方法院檢察署相驗屍體證明書、理
    賠申請書各一件為證，且為被告所不爭執，堪信原告之主張為真實。
四、按「當事人主張有利於己之事實者，就其事實有舉證之責任」，民事訴訟法第二
    百七十七條定有明文。次按系爭保險契約個人傷害保險附約第五條「保險範圍」
    約定；「被保險人於本附約有效期間內，因遭受意外傷害事故，致其身體蒙受傷
    害而致殘廢或死亡時，依照本附約的約定，給付保險金。」，「前項所稱意外傷
    害事故，指非由疾病引起之外來突發事故。」。故本件保險契約附加傷害保險，
    必須導致死亡之外界原因係出於意外，始足當之。原告主張被告應給付保險金，
    依據前開約定及舉證責任分配原則，自應就權利發生事實即被保險人非由疾病引
    起之外來突發事故引起死亡之事實負舉證責任。本件被保險人係服用農藥死亡，
    為兩造所不爭，是本件應予審究者為被保險人是否誤服農藥死亡？經查，依台灣
    台中地方法院檢察署九十二年度相字第一八二三號相驗卷第六至八頁所附照片顯
    示，被保險人所服用之滅大松農藥（即克煞蟲），係與其他種類之農藥放置於工
    寮內之置物架上，周圍並無任何飲料瓶罐。興農股份有限公司出品農藥「克煞蟲
    」之有效成份為四０％「滅大松」，屬劇毐性成品農藥，為有機磷（二硫代磷酸
    酯）類殺蟲劑，具有硫醇味；該產品劑型為乳劑，係以芳香烴溶劑調配，亦應具
    芳香烴氣味。有行政院農業委員會農業藥物毒物試驗所九十三年十一月十九日藥
    試化字第０九三二五０八四九四號函在卷可稽。本院於九十四年二月二十二日言
    詞辯論時當庭勘驗滅大松，該農藥呈液態、紫色，有強烈的嗆鼻味，有言詞辯論
    筆錄在卷可參。以原告自陳僱工劉宏坤、劉錦堂、楊英係於被保險人死亡當日下
    午四時許離開果園，甲○○則於當日下午五時四十分發現被保險人昏迷於農用搬
    運車上。此段時間應為被保險人服用農藥之時間。而當時尚未天黑，被保險人應
    無誤將滅大松農藥罐誤為飲料罐之可能，即或誤取，於打開農藥罐，對於該強烈
    之嗆鼻味，應能即時發覺，斷無誤服之理。且依前開照片顯示，甲○○發現被保
    險人倒臥之農用搬運車上置有大茶壼一個，旁有紙杯二個，被保險人若係口渴，
    應可隨手取用大茶壼盛裝之水，亦無捨近求遠，反至農用倉庫取用罐裝農藥飲用
    之理，益證被保險人不是誤服農藥死亡。此外，原告並無法舉證證明被保險人係
    由「非由疾病引起之外來突發事故引起死亡」，核與保險契約約定之保險範圍不
    符，被告自無給付保險金之理。從而，原告依保險契約請求給付保險金，為無理
    由，應予駁回。
五、兩造其餘主張及陳述，經審酌後與本院上開論斷無涉或無違，爰不另一一論述，
    附此敘明。
六、原告之訴既經駁回，其假執行之聲請已失所附麗，應併予駁回。
七、結論：本件原告之訴為無理由，依民事訴訟法第七十八條，判決如主文。
中　　　華　　　民　　　國　　九十四　　年　　　四　　　月　　  八  　　日
                                    臺灣臺中地方法院民事第二庭
~B法　　　官　陳春長
右為正本係照原本作成
如不服本判決，應於判決送達後二十日內，向本院提出上訴狀。
中　　　華　　　民　　　國　　九十四　　年　　　四　　　月　　  八  　　日
~B法院書記官　王嘉仁
